【裁判字號】    97,訴,1207
【裁判日期】    980304
【裁判案由】    業務過失致死
【裁判全文】
臺灣桃園地方法院刑事判決              97年度訴字第1207號
公  訴  人  臺灣桃園地方法院檢察署檢察官
被      告  甲○○
選任辯護人  龔君彥律師
            陳冠宇律師
            陳智義律師
上列被告因業務過失致死案件，經檢察官提起公訴（97年度偵字
第18579號），本院判決如下：
    主  文
甲○○從事業務之人，因業務上之過失致人於死，處有期徒刑陸
月，如易科罰金，以新臺幣壹仟元折算壹日。
    事  實
一、甲○○持有中華民國技術士類丙級保母人員證照，向以照顧
    嬰幼兒收取報酬為職，乃從事保母業務之人，其以每月收取
    新臺幣（下同）1萬3,000元至1萬4,000元之代價，自民國96
    年6、7月間起受託照顧乙○○（檢察官起訴書誤植為許冒清
    ）、丙○○夫婦所生之男嬰許○○（真實姓名與年籍資料詳
    卷，下稱許姓男嬰），嗣於97年5月27日下午2時許，在其桃
    園縣桃園市○○○街20巷35號5樓住處，見悉許姓男嬰遭受
    棉被覆蓋口鼻引發窒息表徵，本應善盡發現嬰兒窒息現象予
    以急救旋即送醫之注意，而依當時情形及所具智識、能力尚
    無不能注意之情事，其雖速施以心肺復甦術急救，然觀許姓
    男嬰恢復心跳、呼吸後竟任疏未就醫診療，致許姓男嬰錯失
    醫療保命時機，繼於當日晚間6時50分許，在其上址住處，
    許姓男嬰原有潛在肥厚性心肌病變緣此窒息誘因發作心因性
    休克死亡。
二、案經桃園縣政府警察局報請臺灣桃園地方法院檢察署檢察官
    相驗暨乙○○、丙○○訴請該署檢察官簽分偵查起訴。
    理  由
一、首論法務部法醫研究所鑑定報告書，固屬被告以外之人於審
    判外之書面陳述，但係由檢察機關送請渠所概括囑託之機關
    鑑定所為書面報告，性質上等同檢察官囑託機關為鑑定者，
    合於刑事訴訟法第208條、第206條第1項規定，當符同法第
    159條第1項所示法定例外得為證據之情況，此有最高法院96
    年度台上字第2860號刑事判決意旨可稽，洵存證據能力。次
    論告訴人乙○○、丙○○於偵查中向檢察官所為之陳述，咸
    屬被告以外之人於審判外之言詞陳述，歷經具結在案，考以
    當事人、辯護人於本院審理中未曾聲請傳訊前開證人，況被
    告甲○○於本院準備程序中陳明放棄行使詰問權，自無不當
    剝奪被告詰問權之行使，衡無顯不可信之情況，依刑事訴訟
    法第159條之1第2項規定，得為證據。再論臺灣桃園地方法
    院檢察署相驗屍體報告書、該署檢驗報告書，同屬被告以外
    之人於審判外之書面陳述，惟當事人、辯護人於本院審理中
    未予爭執前開陳述，更得被告於本院準備程序中表示同意作
    為證據，本院審酌前開陳述作成時之情況認無不當之處，適
    為本案證據，依刑事訴訟法第159條之5第1項規定，當有證
    據能力。別論保母人員證照影本、蒐證照片、網路地圖列印
    內容，委屬非供述性證據，著無違背法定程序取得之情形，
    依刑事訴訟法第158條之4反面規定，可執為證。
二、訊據被告於本院審理中對上述犯罪事實坦承不諱，核與證人
    即實行本案解剖鑑定之法醫師孫家棟到庭結證情節一致，復
    與告訴人乙○○、丙○○於檢察官偵訊中所述情詞相容不悖
    ，資有各該筆錄在卷為憑，此外援有法務部法醫研究所鑑定
    報告書、臺灣桃園地方法院檢察署相驗屍體報告書及檢驗報
    告書、保母人員證照影本、蒐證照片、網路地圖列印內容附
    卷兼佐，得徵被告之自白與事實相符，本案事證明確，犯行
    堪以認定，應予依法論科。
三、按刑法上過失致死罪所稱過失行為，無論作為與不作為俱可
    構成，就業務過失致死罪析言，既以從事特定事務為業，在
    業務上所負注意義務較之常人為高，行為人處有預見可能情
    境下，當對或然發生之危險負有防止或注意義務，倘未履行
    該等義務致該項危險發生實害，行為人之不作為遂告成立犯
    罪，此有最高法院86年度台上字第3466號刑事判決意旨可稽
    ，析以被告身為照顧嬰幼兒之保母，對嬰兒窒息所引起高變
    故危險率為其得以預見，其就被害人許姓男嬰窒息所生危險
    便存防止及注意義務，卻於被害人窒息稍行恢復心跳、呼吸
    後任令休憩疏未就醫，顯未履行此等義務至灼，終仍未能及
    時察覺送請醫護人員施救，被告無解所負過失刑責誠明，是
    其疏於注意致生被害人死亡結果應以業務過失致死罪相繩。
四、核被告所為，係犯刑法第276條第2項業務過失致死罪。爰審
    酌被告領有保母人員證照且持續擔任保母為職，有關照顧嬰
    兒所應注意事項當知綦詳，然被害人原有潛在肥厚性心肌病
    變之情，為被告徒觀被害人日常生活舉止活動無法察知，則
    被告違反義務程度實非重大，又其於本院審理中供承犯行深
    感悔悟，素行良好未曾涉案，此有臺灣高等法院被告前案紀
    錄表供參，忖以告訴人乙○○、丙○○突蒙喪子痛難所受心
    理創傷甚鉅，被告迄今未與告訴人乙○○、丙○○達成和解
    取得宥諒，另斟被告之智識程度、生活狀況及其與被害人之
    關係等一切情狀，量處如主文所示之刑，並諭知易科罰金之
    折算標準。
據上論斷，應依刑事訴訟法第299條第1項前段，刑法第276條第2
項、第41條第1項前段，刑法施行法第1條之1第1項、第2項前段
，判決如主文。
本案經檢察官林安紜到庭執行職務。
中    華    民    國    98    年    3     月    4     日
                  刑事第一庭  審判長法  官  曾淑華
                                    法  官  鄭吉雄
                                    法  官  俞力華
以上正本證明與原本無異。
如不服本判決應於收受判決後10日內向本院提出上訴書狀，並應
敘述具體理由。其未敘述上訴理由者，應於上訴期間屆滿後20日
內向本院補提理由書 (均須按他造當事人之人數附繕本)「 切勿
逕送上級法院」。
                                   書記官  資念婷
中    華    民    國    98    年    3     月    13    日
附錄本案論罪科刑法條
中華民國刑法第276條
（過失致死罪）
因過失致人於死者，處2年以下有期徒刑、拘役或2,000元以下罰
金。
從事業務之人，因業務上之過失犯前項之罪者，處5年以下有期
徒刑或拘役，得併科3,000元以下罰金。


司法院資訊處製作；財團法人民間司法改革基金會備份。
